---
output: 
  github_document:
    toc: true
---

<!-- README.md is generated from README.Rmd. Please edit that file -->

```{r, include = FALSE}
knitr::opts_chunk$set(
  collapse = TRUE,
  echo = FALSE,
  comment = "#>",
  fig.path = "man/figures/README-",
  out.width = "100%"
)
```

# SEEEcreator
```{r, echo=FALSE}
version <- as.vector(read.dcf('DESCRIPTION')[, 'Version'])
version <- gsub('-', '.', version)
```

<!-- badges: start -->
[![Lifecycle: experimental](https://img.shields.io/badge/lifecycle-experimental-orange.svg)](https://www.tidyverse.org/lifecycle/#experimental)
[![Last-changedate](https://img.shields.io/badge/last%20change-`r gsub('-', '--', Sys.Date())`-yellowgreen.svg)](/commits/master)
[![packageversion](https://img.shields.io/badge/Package%20version-`r version`-orange.svg?style=flat-square)](commits/master)
[![CRAN_Status_Badge](https://www.r-pkg.org/badges/version/SEEEcreator)](https://cran.r-project.org/package=SEEEcreator)
<!-- badges: end -->

Le but de SEEEcreator est de fournir une méthode aussi standardisée que possible pour le développement et l'intégration d'indicateurs de suivi de la qualité écologique (dans le contexte de la Directive Européenne Cadre sur l'Eau) au sein du [Système d'Evaluation de l'Etat des Eaux (SEEE)](http://seee.eaufrance.fr/). Le SEEE fournit les algorithmes de référence et un service de calcul pour les indicateurs officiels utilisés en France pour l'évaluation des masses d'eau dans le cadre de la DCE. Le SEEE est un projet de l'Office Français pour la Biodiversité ([OFB](https://ofb.gouv.fr/)).

# Installation

SEEEcreator n'est pas disponible sur le CRAN, son installation se fait donc via [GitHub](https://github.com/) :

``` r
# install.packages("remotes")
remotes::install_github("CedricMondy/SEEEcreator")
```
# Déroulement typique

## Initialisation

### Préparation des packages

La version de R installée sur les serveurs du SEEE est antérieure à la 3.6.0 qui a modifié le format de sauvegarde des données RData. Il faut donc s'assurer de travailler avec une version antérieure de R, la dernière version publiée avant ce changement est la 3.5.3, il est donc recommendé de l'utiliser.

La première étape est de créer un projet RStudio dans un nouveau dossier. 

> Il est recommandé de versionner le contenu de ce dossier en utilisant git pour lequel RStudio offre des fonctionnalités.

Une fois le projet ouvert, commencer par installer les packages avec des versions compatibles à celles installées sur le serveur du SEEE. Pour celà, nous utilisaons la commande `SEEEcreator::set_renv()` qui va installer les packages dans la version spécifié dans `SEEEcreator::package_server` depuis un mirroir historisé du CRAN (https://mran.microsoft.com/snapshot/2019-04-15). Ces packages seront installés dans une librairie propre au projet et seront donc indépendants de l'installation générale de R. 

```{r}
SEEEcreator::package_server
```

La première fois que l'on utilise cette fonction `set_renv` peut être longue puisque les packages doivent être téléchargés et installés. Les fois suivantes (pour d'autres projets d'indicateurs), cette étape sera plus rapide car les packages installés auront été mis en cache et seront directement appelés depuis le cache. Voir la [vignette de renv](https://cran.r-project.org/web/packages/renv/vignettes/renv.html) pour plus de détails. Cette étape installe également SEEEcreator dans la librairie du projet.

> De nouveaux packages peuvent être installés de manière classique dans cette librairie du projet mais il faut garder à l'esprit que si de nouveaux packages sont nécessaires pour qu'un indicateur puisse être calculé, il faudra également les installer sur le serveur du SEEE. 

### Initialisation de l'intégration

L'étape suivante est réalisée avec la fonction `initiate_SEEE_indicator` qui crée les dossiers et fichiers nécessaires pour l'intégration d'un indicateur:

```r
SEEEcreator::initiate_SEEE_indicator(indic   = "Indicateur",
                                     type    = "Outil d'évaluation",
                                     author  = "Auteur du script",
                                     version = "1.0.0")
```

Les paramètres à renseigner sont les suivants:

- `indic`: le nom/acronyme de l'indicateur développé;
- `type`: le type d'indicateur tel qu'il apparaît dans l'interface du SEEE ('Outil d'évaluation' qui est le choix par défaut, 'Outil de diagnostic' ou 'beta-test');
- `author`: le nom du ou des auteurs des scripts SEEE;
- `version`: le numéro de version de l'indicateur (par défaut 1.0.0).

Cette commande crée les éléments suivants dans le dossier du projet:

```{r}
library(data.tree)

Indicateur <- Node$new("Projet")
  Documentation <- Indicateur$AddChild("Documentation")
  Tests         <- Indicateur$AddChild("Tests")
  Exports       <- Indicateur$AddChild("Exports")
  changelog     <- Indicateur$AddChild("Indicateur_CHANGELOG.txt")
  json          <- Indicateur$AddChild("Indicateur_JSON.json")
  validation    <- Indicateur$AddChild("Indicateur_Validation.r")
  calcul        <- Indicateur$AddChild("Indicateur_Calcul.r")
  echange       <- Indicateur$AddChild("Indicateur_Format_echange.Rmd")

print(Indicateur)
```

Tous les documents fournis par les concepteurs de l'indicateur intégré (description de la méthode, outils pré-existants...) sont à placer dans le dossier **Documentation**. 

Le dossier **Tests** est là pour centraliser tous les tests que l'on peut réaliser sur l'indicateur. Attention, il ne s'agit pas ici de tests unitaires tels qu'utilisés pour le développement de packages mais plutôt de tester des versions/implantations particulières de l'indicateur, pour (i) s'assurer de la conformité des résultats obtenus avec les résultats fournis par les concepteurs ou des outils pré-existants, (ii) tester des fichiers d'entrée posant problème (rapporté via l'assistance par exemple), (iii) faire une étude d'impact lors de changement de version...

Le dossier **Export** n'est pas à modifier manuellement, il sera peuplé automatiquement lors de la création d'exports par SEEEcreator, un dossier sera crée pour chaque nouvelle version de l'indicateur (version à renseigner dans le fichier json). On peut toutefois y placer des versions précédentes de l'indicateur qui n'auraient pas été développées en utilisant SEEEcreator, on centralise ainsi l'historique de l'indicateur.

Les fichiers crées à la racine du projet (CHANGELOG, JSON, Validation, Calcul et Format_echange) sont tous préfixés par le nom de l'indicateur donné via l'argument `indic`. Ce sont des fichiers pré-remplis pour commencer directement l'intégration d'un indicateur dans un format exportable sur le serveur du SEEE. Des balises sont insérées dans chacun de ces fichiers sour la forme de commentaires écrit sous le format suivant: 

`##==< COMMENTAIRE >==##`

Ces balises contiennent des indications sur la manière de remplir/compléter les fichiers et seront automatiquement supprimées des exports SEEE.

## Intégration

### Le fichier CHANGELOG

`Indicateur_CHANGELOG.txt`

```
CHANGELOG Indicateur

Version 1.0.0
    Version initiale

##==< POUR LES VERSIONS ULTERIEURES DECRIRE ICI LES PRINCIPALES MODIFICATIONS >==##

```

**Ce fichier permet de tracer les évolutions majeures de l'indicateur entre les versions successivement mises à disposition via le SEEE.**

### Le fichier JSON

`Indicateur_JSON.json`

```json
{
 "type" 		: "Outil d'évaluation",
 "dossier"		: "Indicateur",
 "version"		: "1.0.0",
 "script"		: "",
 "validation"	: "",
 "langage"		: "R",
 "entree"		: 	{
					"fichier_entree" : 	{
										"type" 	: "file",
										"label" : "##==< METTRE LE TYPE DE DONNEES ICI >==##"
										}
					},
 "sortie"       : {
                  "complementaire" : {
                            "type" : "checkbox",
                            "label" : "##==< SI RESULTATS COMPLEMENTAIRES METTRE LE TYPE ICI, SINON SUPPRIMER TOUTE LA PARTIE sortie >==##"
                          }
                  },
 "synchrone"	: "10000",
 "documentation":	{
					"format des fichiers d'entree et de sortie" : "",
					"acces algorithmes" : "",
					"jeu de donnees de reference" 	: ""
					},
 "commentaire" 	: "##==< METTRE UN COURT DESCRIPTIF DE L'INDICATEUR ET LES REFERENCES DE LA METHODE >==##"
}

```

**Ce fichier sert à configurer l'intégration et l'affichage de l'indicateur dans l'interface du SEEE.**

Les éléments `type`, `dossier` et `version` sont pré-remplis par la fonction `initiate_SEEE_indicator`. Le numéro de version de l'indicateur sera à modifier manuellement dans ce fichier au moment de chaque mise à jour publiée de l'indicateur.

Les éléments `script` et `validation` seront remplis automatiquement lors de la création d'exports SEEE.

L'élément `entree` décrit le fichier d'entrée demandé par l'interface SEEE. Pour un indicateur basé sur les diatomées, on pourra par exemple donner comme `label`: 'Listes floristiques'. Si plusieurs fichiers d'entrée sont nécessaires pour le calcul de l'indicateur, il faut les ajouter ici en dupliquant et renommant le sous-élément `fichier_entree`.

L'élément `sortie` n'est utile que si l'indicateur propose une sortie complémentaire, si aucune sortie complémentaire n'est proposée, cet élément doit être supprimé.

L'élément `synchrone` détermine le nombre de lignes du fichier d'entrée à partir duquel les calculs passent du mode synchrone au mode asynchrone avec envoi des résultats par mail. A modifier en fonction des performances de l'indicateur (on essaiera de le choisir pour que la durée maximale de calcul en mode synchrone soit de 1 minute).

L'élément `documentation` contient les liens vers les fichiers téléchargeables depuis le SEEE. Ces fichiers et les liens sont générés automatiquement au moment de la création d'un export SEEE:

- format des fichiers d'entree et de sortie: format d'échange au format pdf;
- acces algorithmes: archive zip contenant les scripts de validation et calcul en version utilisateur plus les fichiers de paramètres nécessaires;
- jeu de donnees de reference: une archive zip contenant des données d'entrée et les résultats correspondant.

L'élément `commentaire` contient typiquement une courte description de l'indicateur et les références.

### Les scripts R Validation et Calcul

```
Indicateur_Validation.r
Indicateur_Calcul.r
```


> **Les deux fichiers suivants (Validation et Calcul) contiennent des commentaires spéciaux commençant par les symboles `#>` suivis de `user`, `server` et/ou `data`. Ces balises ne doivent en aucun cas être modifiées ou supprimées.** En effet, ces deux scripts sont des documents de travail à partir desquels seront générés des scripts destinés à deux usages différents: un pour l'exécution côté serveur de calcul (`server`) et l'autre pour une exécution locale (`user`). Ces deux utilisations différentes impliquent une gestion différente des entrées/sorties, pour celà le script de travail de travail contient des sections différentes destinées à une utilisation ou l'autre. Lorsque le code est commun aux deux utilisations, la balise le précise également. Ces balises sont reconnues par la fonction `SEEE::create_SEEE_export()` qui les utilisent pour créer les deux scripts (user et server) contenant les bonnes sections de code.

#### Parties communes

Les entêtes de ces scripts (commentées par des #) sont complétées automatiquement par la fonction `create_SEEE_export`, il ne faut donc pas modifier les éléments Date, Version, Interpreteur, Pre-requis, Fichiers lies et Commentaires manuellement. De même, les objets `indic` et `vIndic` seront spécifiées automatiquement au moment de la création de l'export SEEE.

```r
#> user, server
# Type d'algorithme : Indicateur
# Auteur(s)         : auteur 1, auteur 2
# Date              :
# Version           :
# Interpreteur      :
# Pre-requis        :
# Fichiers lies     :
# Commentaires 	  	:

# Copyright 2020 Cedric MONDY, Delphine CORNEIL
# Ce programme est un logiciel libre; vous pouvez le redistribuer ou le modifier
# suivant les termes de la GNU General Public License telle que publiee par la
# Free Software Foundation; soit la version 3 de la licence, soit (a votre gre)
# toute version ulterieure.
# Ce programme est distribue dans l'espoir qu'il sera utile, mais SANS AUCUNE
# GARANTIE; sans meme la garantie tacite de QUALITE MARCHANDE ou d'ADEQUATION A
# UN BUT PARTICULIER. Consultez la GNU General Public License pour plus de
# details.
# Vous devez avoir recu une copie de la GNU General Public License en meme temps
# que ce programme; si ce n'est pas le cas, consultez
# <http://www.gnu.org/licenses>.

#> user, server, data
## VERSION ----
indic  <- ""
vIndic <- ""

```

##### CHARGEMENT DES PACKAGES

Cette section permet de définir et charger les packages requis par le script. Si des packages sont nécessaires, c'est à cet endroit qu'ils doivent être spécifiés en utilisant l'objet `dependencies`.

```r
## CHARGEMENT DES PACKAGES ----
dependencies <- c("dplyr") ##==< SI BESOIN D'AUTRES PACKAGES, LES INCLURE ICI. ATTENTION A CE QU'ILS SOIENT BIEN INSTALLES SUR LE SERVEUR (VOIR SEEEcreator::package_server) >==##

loadDependencies <- function(dependencies) {
  suppressAll <- function(expr) {
    suppressPackageStartupMessages(suppressWarnings(expr))
  }

  lapply(dependencies,
         function(x)
         {
           suppressAll(library(x, character.only = TRUE))
         }
  )
  invisible()
}

loadDependencies(dependencies)

```

##### FICHIERS DE CONFIGURATION

Si des données non fournies dans les fichiers d'entrée sont nécessaires au calcul de l'indicateur, elles doivent être importées ici. 

> Les fichiers de configuration/paramètres (e.g. des tables de transcodage ou des valeurs de coefficients) doivent être nommés en suivant la convention suivante: `Indicateur_params_nomFichier.ext`. L'utilisation du nom de l'indicateur suivi de `_params_` permettra à la fonction `create_SEEE_export` de reconnaitre ces fichiers et de les inclure dans l'archive zip à télécharger.

```r
## IMPORT DES FICHIERS DE CONFIGURATION ----

##==< IMPORTER ICI LES EVENTUELS FICHIERS DE CONFIGURATION (FICHIERS COMPRENANT _params DANS LEUR NOM) >==##

params <- read.csv2("Indicateur_params_typeParametre.csv")
```

##### DECLARATION DES FONCTIONS

C'est dans cette section que l'on définit les fonctions personnalisées qui seront utilisées dans le script. Cette section est centrale dans le script de Calcul. 

```r
## DECLARATION DES FONCTIONS ----

##==< AJOUTER ICI LES DEFINITIONS DES FONCTIONS PERMETTANT DE CALCULER L'INDICATEUR >==##

## Fonction permettant de faire les arrondis a l'inferieur si 0 a 4 et au superieur si 5 a 9
funArrondi <- function (x, digits = 0) {
  .local <- function(x, digits) {
    x <- x * (10^digits)
    ifelse(abs(x%%1 - 0.5) < .Machine$double.eps^0.5,
           ceiling(x)/(10^digits),
           round(x)/(10^digits))
  }

  if (is.data.frame(x))
    return(data.frame(lapply(x, .local, digits)))
  .local(x, digits)
}

## Fonction initialisant le fichier de sortie
funSortie <- function(data_entree, paramsOut, ...) {
  select(data_entree, ...) %>%
    distinct()             %>%
    (function(df) {
      df[rep(1:nrow(df), each = nrow(paramsOut)),] %>%
        as.tbl()
    })                     %>%
    mutate(CODE_PAR = rep(paramsOut$CODE_PAR,
                          n() / nrow(paramsOut)),
           LIB_PAR  = rep(paramsOut$LIB_PAR,
                          n() / nrow(paramsOut)))
}

```

> Pour le script de Validation, on ne devrait pas avoir à modifier cette section, toutes les fonctions de validation étant comprises dans le modèle de document. Si une nouvelle fonction de validation devait être ajoutée, il faudrait l'ajouter au script modèle dans SEEEcreator afin que les futurs indicateurs en bénéficient également.

##### INITIALISATION DU TRAITEMENT & IMPORT DES FICHIERS

Dans ces sections, on définit les fichiers d'entrée, soit par ordre des arguments passés depuis le SEEE (`server`), soit par le nom des fichiers (`user`). 

> Les noms de fichier d'entrée doivent suivre la convention suivante pour être reconnus par la fonction `create_SEEE_export`: `Indicateur_entree_nomFichier.ext`. 

Les fichiers sont ensuite importés, on peut spécifier à ce moment, dans le script de Calcul, le type (caractère, numérique, date) des différentes colonnes. 

```r
## INITIALISATION DU TRAITEMENT ----
# Ne pas afficher les messages d'avis
options(warn = -1)

# Recuperation du fichier d'entree
##==< SI PLUSIEURS FICHIERS D'ENTREE AJOUTER LES DANS LES DEUX PARTIES (server et user) >==##
#> server
arguments      <- commandArgs(trailingOnly = TRUE)
File           <- arguments[1]
complementaire <- as.logical(arguments[2]) ##==< SI PAS DE FICHIERS COMPLEMENTAIRES REMPLACER PAR FALSE >==##

#> user
File           <- "" ##==< REMPLACER PAR LE NOM DU FICHIER D'EXEMPLE INCLUT (AVEC _entree DANS SON NOM) >==##
complementaire <- FALSE ##==< SI FICHIER DE RESULTAT COMPLEMENTAIRE REMPLACER PAR TRUE >==##

#> server, user
# Initialisation de l'heure
heure_debut <- Sys.time()

##  IMPORT DES FICHIERS ----
#> server
# Chargement du fichier .RData associe
suppressWarnings(load(paste0(indic, "_", vIndic, "_calc_fun.RData")))

#> server, user
# Import du fichier d'entree
data_entree <- read.table(File, header = TRUE, sep = "\t",
                          stringsAsFactors = FALSE, quote = "\"",
                          ##==< MODIFIER ICI EN FONCTION DES DONNEES D'ENTREE >==##
                          colClasses = c(CODE_OPERATION = "character",
                                         CODE_STATION   = "character",
                                         CODE_TAXON     = "character"))

```

> L'import des fichiers d'entrée dans le script de Validation se fait un peu différement puisque:
> 
> - on ne spécifie pas le type des colonnes puisque ces types seront explicitement testés;
> - on crée une colonne ID qui correspond au numéro de ligne dans le fichier brut. Ce numéro de ligne sera retourné pour localiser des erreurs éventuelles dans les fichiers d'entrée.

```r
data_entree <- read.table(File, header = TRUE, sep = "\t", quote = "\"",
                          stringsAsFactors = FALSE) %>%
  mutate(ID = seq(n()) + 1)
```

#### Le script de validation

**Ce fichier est le script R qui est utilisé pour valider les données d'entrée lors de l'utilisation de l'interface web du SEEE.** 

##### VALIDATION DES DONNEES

C'est la principale section de ce script, les fonctions nécessaires parmi celles définies dans la section DECLARATION DES FONCTIONS y sont utilisées pour tester différentes caractéristiques des fichiers d'entrée: noms des colonnes, informations obligatoires manquantes, type des données... 

Les fonctions de test sont définies de sorte à pouvoir être utilisées en succession. Un objet `resultat` est à générer par fichier d'entrée (bien penser à les nommer différemment). La validation finale est réalisée avec la fonction `funValid` qui combine les résultats de différents fichiers d'entrée.

```r
## VALIDATION DES DONNEES ----
##==< MODIFIER/AJOUTER LES TESTS NECESSAIRES ICI >==##
resultat <- initResult() %>%
  funImport(
    Table  = data_entree,
    empty  = FALSE,
    result = .)          %>%
  funColonnes(
    Table  = data_entree,
    cols   = c("CODE_OPERATION","CODE_STATION",
               "DATE", "CODE_TAXON", "RESULTAT"),
    result = .)          %>%
  funOperations(
    Table = data_entree,
    result = .
  )

if (resultat$verif == "ok") {
  resultat <- resultat %>%
    funVide(
      Table    = select(data_entree,
                        ID, CODE_OPERATION, CODE_TAXON, RESULTAT),
      result   = .)    %>%
    funEspace(
      Table    = select(data_entree,
                        ID, CODE_TAXON, RESULTAT),
      result   = .)
}

##==< SI PLUSIEURS FICHIERS D'ENTREE INCLURE EGALEMENT LES TESTS CORRESPONDANT >==##
# Parametre de succes/echec de la validation
##==< SI PLUSIEURS FICHIERS D'ENTREE METTRE DANS LA LISTE LES RESULTATS DE TESTS CORRESPONDANT >==##
valid <- funValid(resultats = list(resultat))

```

##### SORTIE DU RAPPORT D'ERREUR

La dernière section du script permet d'améliorer la lisibilité des messages d'erreur de validation (fonction `funSortie`) et de les combiner dans le rapport d'erreur (fonction `funResult`).

Le nom de fichier `outputFile` est complété automatiquement, il ne faut pas le modifier manuellement.

```r
# SORTIE DU RAPPORT D'ERREUR ----
##==< SI PLUSIEURS FICHIERS D'ENTREE METTRE DANS LA LISTE LA FONCTION funSortie() POUR LES RESULTATS DE TESTS CORRESPONDANT >==##
sortie <- list(faunistiques     = funSortie(resultat))

#> user
outputFile <- paste0(indic, "_", vIndic, "_rapport_erreur.csv")
#> server
outputFile <- ""

#> user, server
funResult(indic       = indic,
          vIndic      = vIndic,
          heure_debut = heure_debut,
          valid       = valid,
          sortie      = sortie,
          file        = outputFile)

```

#### Le script de calcul

**Ce fichier est celui qui permet de réaliser le calcul de l'indicateur. C'est dans ce script que la méthode développée par les concepteurs de l'indicateur est transposée en code utilisable par le SEEE.**

##### INITIALISATION DU FICHIER DE SORTIE

Le fichier de sortie final est initialisé dans cette section en spécifiant les codes et libellés Sandre de chacun des paramètres retournés par l'indicateur.

> Tous les paramètres retournés par un indicateur doivent être enregistrés dans le référentiel Paramètres du Sandre afin de faciliter la bancarisation des résultats.

```r
## INITIALISATION DU FICHIER DE SORTIE ----
paramsOut <- data.frame(CODE_PAR = c(), ##==< METTRE ICI LES CODES SANDRE DES PARAMETRES >==##
                        LIB_PAR  = c(), ##==< METTRE ICI LES LIBELLES COURTS DES PARAMETRES >==##
                        stringsAsFactors = FALSE)

data_sortie <- funSortie(data_entree = data_entree,
                         paramsOut   = paramsOut,
                         CODE_OPERATION, CODE_STATION, DATE) %>%
  mutate(CODE_OPERATION = as.character(CODE_OPERATION),
         CODE_STATION   = as.character(CODE_STATION),
         DATE           = as.character(DATE))

```

##### CALCUL DE L'INDICE

Cette section, avec la DECLARATION DES FONCTIONS, est la plus importante du script de Calcul. C'est ici que l'on utilise les fonctions définies plus hauts sur les données d'entrée afin de calculer les valeurs de l'indicateur. Ce sont ces deux sections qui concentrent l'essentiel du travail d'intégration.

```r
## CALCUL DE L'INDICE ----
resultats <- ##==< APPELER ICI LES FONCTIONS PERMETTANT DE CALCULER L'INDICATEUR A PARTIR DES FICHIERS D'ENTREE ET DE PARAMETRE >==##

```

> Le tablau de résultats doit contenir à minima une colonne avec le CODE_OPERATION, une avec le CODE_PAR (code Sandre du paramètre) et une avec le RESULTAT.

##### RESULTATS COMPLEMENTAIRES

Si l'indicateur doit retourner une sortie de résultats complémentaire, c'est dans cette section que l'on définit ces résultats.

```r
## RESULTATS COMPLEMENTAIRES ----
if (complementaire) {
  data_complementaire <- NULL ##==< SI BESOIN DE SORTIE COMPLEMENTAIRE REMPLACER NULL PAR LE CODE PERMETTANT DE LES OBTENIR >==##
} else {
  data_complementaire <- NULL
}

```

##### SORTIE DES RESULTATS

Cette section permet de générer le fichier de sortie avec les résultats de calcul. Si les objets `data_sortie` et `resultats` ont été générés comme décrits plus haut, aucune modification de cette section ne devrait être nécessaire.

```r
## SORTIE DES RESULTATS ----

data_sortie <- left_join(x  = data_sortie,
                         y  = resultats,
                         by = c("CODE_OPERATION", "CODE_PAR"))


#> user
fichierResultat               <- paste0(indic, "_", vIndic, "_resultats.csv")
fichierResultatComplementaire <- paste0(indic, "_", vIndic,
                                        "_resultats_complementaires.csv")
#> server
fichierResultat               <- ""
fichierResultatComplementaire <- ""

#> user, server
funResult(indic               = indic,
          vIndic              = vIndic,
          heure_debut         = heure_debut,
          data_sortie         = data_sortie,
          data_complementaire = data_complementaire,
          complementaire      = complementaire,
          file                = fichierResultat,
          file_complementaire = fichierResultatComplementaire)

```
### Le format d'échange

`Indicateur_Format_echange.Rmd`

#### En-tête

**Ce fichier permet de générer automatiquement le pdf du format d'échange de l'indicateur.** Il est au format [RMarkdown](https://rmarkdown.rstudio.com/lesson-1.html) qui permet de combiner facilement du texte mis en forme, du code et les résultats de ce code.

Le début du fichier, à savoir le header YAML et le premier bloc de code R, ne doivent pas être modifiés, les objets indic et vIndic seront générés automatiquement pendant l'export SEEE. 

```yaml
---
output: pdf_document
classoption: landscape
---

```

```r
library(knitr)
library(kableExtra)
library(dplyr, warn.conflicts = FALSE)

indic  <- ""
vIndic <- ""

options(knitr.table.format = "latex")
opts_chunk$set(echo = FALSE)
```

#### Fichiers d'entrée

Les seules choses à modifier dans le bloc de code intitulé 'table1' sont le nom du fichier d'entrée et éventuellement de réduire/filtrer ce fichier d'entrée pour que l'affichage des résultats s'affiche correctement dans la partie 'Sortie' (une ou deux opérations de contrôle sont suffisantes).

```r
# I. Entrée 'r paste(indic, vIndic)'
##==< AJOUTER SI NESCESSAIRE DES TITRES DE NIVEAUX 2 POUR DIFFERENTS FICHIERS D'ENTREE >==##
Le fichier d'entrée nécessaire au calcul de l'indicateur 'r indic' par SEEE doit être au format texte séparé par des tabulations et construit comme cet exemple:
\hfill\break

'''{r table1}
table1 <- read.table(file   = "", ##==< AJOUTER LE FICHIER D'ENTREE >==##
                     sep    = "\t",
                     quote  = "\"",
                     header = TRUE)

kable(head(table1))                      %>%
  kable_styling(position      = "left")  %>%
  column_spec(1, border_left  = TRUE)    %>%
  column_spec(ncol(table1), border_right = TRUE)
'''
```

Dans l'objet `table2`, il faut adapter les intitulés et description des champs du fichier d'entrée.

```r
\hfill\break
Il doit, à minima, comporter ces 'r ncol(table1)' champs complétés comme suit:
\hfill\break

##==< MODIFIER LES NOMS DE CHAMPS ET DESCRIPTIFS EN FONCTION DES FICHIERS D'ENTREE >==##
'''{r table2}
table2 <- rbind(c("Nom de l'entête", "Descriptif du champ"),
                c("CODE_OPERATION ",
                  "Code de l'opération de contrôle désignée. Le champ est obligatoire et de type alphanumérique."),
                c("CODE_STATION",
                  "Code de la station associée à l'opération. Le champ est facultatif."),
                c("DATE",
                  "Date à laquelle l'opération a été effectuée. Le champ est facultatif."),
                c("CODE_TAXON",
                  "Code sandre du taxon identifié. Le champ est obligatoire et de type entier numérique positif."),
                c("RESULTAT",
                  "Effectif ou présence du taxon identifié. Le champ est obligatoire et de type entier numérique positif."))

kable(table2, align = NULL)                           %>%
  kable_styling(position = "left")                    %>%
  column_spec(1, width = "4cm",  border_left  = TRUE) %>%
  column_spec(ncol(table2), width = "16cm", border_right = TRUE)
'''

NB: L'ordre des colonnes n'a pas d'importance.
    Les champs facultatifs peuvent rester vides ou être complétés par un type de données quelconque.

**! Peu importe que le champ soit obligatoire ou facultatif, le nom des 'r ncol(table1)' entêtes doit être respecté.**

**! Ne pas introduire d'espace dans les cellules des champs obligatoires (hors code opération).**

\pagebreak

```

> Si l'indicateur nécessite plusieurs fichiers d'entrée, il faut démultiplier cette section en utilisant des sous-sections (e.g. I.1. Listes faunistiques; I.2. Données environnementales).

#### Fichiers de sortie

> Le modèle de fichier par défaut prévoit une sortie par défaut et une sortie complémentaire, si l'indicateur ne nécessite pas de sortie complémentaire, supprimer la partie en question.

Les premiers blocs de code ne nécessitent aucune modification, ils permettent de calculer les résultats à partir du fichier d'entrée importé plus tôt et d'afficher les résultats obtenus.

```r
# II. Sortie 'r paste(indic, vIndic)'

##==< SI PAS DE SORTIE COMPLEMENTAIRE SUPPRIMER LA PARTIE CORRESPONDANTE ET LES TITRES DE NIVEAU 2 >==##
## II.1 Sortie par défaut

Le fichier de sortie par défaut du calcul de l'indicateur 'r indic' par SEEE est construit comme cet exemple:
\hfill\break

'''{r include=FALSE}
write.table(x = table1, file = "temp_data.txt", sep = "\t", row.names = FALSE)

SEEEcreator:::copy_files(from  = paste0(indic, " ", vIndic, "/", indic),
                         files = paste0(indic, "_", vIndic, "_") %>%
                           paste0(., c("calc.r", "calc_fun.RData")))

SEEEcreator:::generate_results(calc = paste0(indic, "_", vIndic, "_calc.r"),
                               inputFiles = c("temp_data.txt", TRUE))

label  <- readLines(paste0(indic, "_", vIndic, "_resultats.csv"))[[1]] %>%
  strsplit(split = ";")                                                %>%
  '[['(1)
results <- read.csv2(paste0(indic, "_", vIndic, "_resultats.csv"), skip = 1, header = FALSE)
table3 <- rbind(matrix(c(label,
                         rep("", (ncol(results) - length(label)))),
                       nrow = 1),
                results) %>%
  (function(mat) {
    colnames(mat) <- as.vector(t(mat[1,]))
    mat <- mat[-1,]
    rownames(mat) <- NULL
    mat
  })

file.remove("temp_data.txt")
'''

'''{r table3}
kable(table3)                     %>%
  kable_styling(position = "left") %>%
  column_spec(1, width = "3.25cm", border_left = TRUE) %>%
  column_spec(ncol(table3), width = "3.75cm", border_right = TRUE)
'''
```

> Il est important que le fichier d'entrée mis en exemple soit correct sinon la procédure d'export échouera.

Comme pour le fichier d'entrée, il faut ensuite modifier la `table4` afin de décrire les champs du fichier de sortie:

```r
\hfill\break
Il comporte les 'r ncol(table3)' champs suivants complétés comme suit:
\hfill\break

##==< A AJUSTER SI BESOIN >==##
'''{r table4}
table4 <- rbind(c("Nom de l'entête", "Descriptif du champ"),
                c("CODE_OPERATION", "Code de l'opération de contrôle renseigné. Ce champ est repris du fichier d'entrée."),
                c("CODE_STATION", "Code de la station associée à l'opération. Ce champ est repris du fichier d'entrée."),
                c("DATE", "Date à laquelle l'opération a été effectuée. Ce champ est repris du fichier d'entrée."),
                c("CODE_PAR", "Code sandre du paramètre de sortie."),
                c("LIB_PAR", "Libellé du paramètre de sortie."),
                c("RESULTAT", "Valeur du paramètre de sortie en EQR."),
                c("COMMENTAIRES", "Information sur les taxons non contributifs (liste taxonomique et proportion du prélèvement)."))

knitr::kable(table4)                                  %>%
  kable_styling(position = "left")                    %>%
  column_spec(1, width = "4cm",  border_left  = TRUE) %>%
  column_spec(ncol(table4), width = "16cm", border_right = TRUE)
'''
\hfill\break

```

Si un fichier de sortie complémentaire est produit, ses résultats sont importés dans la `table5` puis affichés (le code des deux premiers blocs de code ne nécessite pas de modification).

```r
## II.2 Sortie optionnelle
'''{r}
label  <- readLines(paste0(indic, "_", vIndic, "_resultats_complementaires.csv"))[[1]] %>%
  strsplit(split = ";") %>%
  '[['(1)
results <- read.csv2(paste0(indic, "_", vIndic, "_resultats_complementaires.csv"), skip = 1, header = FALSE)
table5 <- rbind(matrix(c(label,
                         rep("", (ncol(results) - length(label)))),
                       nrow = 1),
                results) %>%
  (function(mat) {
    colnames(mat) <- as.vector(t(mat[1,]))
    mat <- mat[-1,]
    rownames(mat) <- NULL
    mat
  })

'''

Le fichier de sortie optionnel du calcul de l'indicateur 'r indic' par SEEE est construit de la manière suivante:

'''{r table5}
kable(table5)                     %>%
  kable_styling(position = "left") %>%
  column_spec(1, border_left = TRUE) %>%
  column_spec(ncol(table5), border_right = TRUE)

'''
```

Comme pour les autres fichiers, on donne ensuite le nom et une courte description des colonnes de ce fichier de sortie complémentaire.

```r
\hfill\break
Il comporte les 'r ncol(table5)' champs suivants complétés comme suit:
\hfill\break

'''{r table6}
table6 <- rbind(c("Nom de l'entête", "Descriptif du champ"))

knitr::kable(table6)                                  %>%
  kable_styling(position = "left")                    %>%
  column_spec(1, width = "4cm",  border_left  = TRUE) %>%
  column_spec(ncol(table4), width = "16cm", border_right = TRUE)
'''

\hfill\break

Pour chacune des sorties (par défaut et optionnelle), la première ligne du tableau de sortie comporte les informations suivantes: indicateur, version, date d'exécution du calcul, temps d'éxécution du calcul. Le tableau de résultats suit dessous.

```

## Export

Une fois que les fichiers de configuration (JSON), de validation, de calcul et du format d'échange ont été complétés, on peut procéder à un export SEEE, c'est à dire la création des fichiers que l'on copiera sur le serveur pour rendre effective l'intégration de l'indicateur dans le SEEE.

Cet export est réalisé grâce à la commande suivante:

```r
SEEEcreator::create_SEEE_export(indic = "Indicateur", additionalInput = NULL, test = FALSE)
```

Seul le premier argument est nécessaire afin d'identifier les fichiers à utiliser. L'argument `additionalInput` permet de simuler la case 'Sortie complémentaire' de l'interface SEEE. L'argument `test` permet d'afficher les messages d'avertissement, ce qui peut être utile pour débugger des comportements anormaux.

Cette fonction génère les fichiers constituant l'export SEEE et les places dans un dossier nommé avec le nom de l'indicateur et le numéro de version dans le dossier **Exports**. Dans le détail, cette fonction génère:

- le fichier json de configuration;
- les scripts `server` et les données correspondantes;
- l'ensemble de la documentation:
  * scripts utilisateurs avec fichiers de paramètres (Documentation_scripts.zip),
  * format d'échange au format pdf;
  * exemples de données d'entrée et résultats correspondants (Import_export.zip)
  
**Le contenu du dossier `Indic version` peut directement être copié sur le serveur SEEE pour mettre en ligne l'indicateur.**

Voici l'arborescence du projet d'un indicateur diatomée pour l'île de Mayotte, seul le dossier renv contenant la librairie du package a été exclu de cet affichage. On retrouve la structure classique d'une indicateur développé avec SEEEcreator, un dossier **Documentation** avec les documents de référence et autres éléments utiles à l'intégration, un dossier **Exports** contenant les exports prêts à être déposés dans le SEEE, le changelog, les fichiers de travail pour l'intégration (changelog, json de configuration, scripts de validation et de calcul et fichier Rmarkdown pour générer le format d'échange), les fichiers d'entree et de paramètres de l'indicateur et un dossier **Tests** contenant les fichiers nécessaires pour réaliser des tests (ici de conformité à un outil pré-existant).

```
1  IDM_sp                                                    
2   ¦--01_Mayotte_IDMsp.Rproj                                
3   ¦--Documentation                                         
4   ¦   ¦--Guide IDM-V2.pdf                                  
5   ¦   ¦--Outil_indice-especes.xlsx                         
6   ¦   ¦--Rapport Onema Mayotte 2017.pdf                    
7   ¦   °--Tapolczai_et_al_2017.pdf                          
8   ¦--Exports                                               
9   ¦   °--IDMsp v1.0.0                                      
10  ¦       ¦--IDMsp                                         
11  ¦       ¦   ¦--Documentation                             
12  ¦       ¦   ¦   ¦--IDMsp_v1.0.0_Documentation_scripts.zip
13  ¦       ¦   ¦   ¦--IDMsp_v1.0.0_Format_echange.pdf       
14  ¦       ¦   ¦   °--IDMsp_v1.0.0_Import_export.zip        
15  ¦       ¦   ¦--IDMsp_v1.0.0_calc.r                       
16  ¦       ¦   ¦--IDMsp_v1.0.0_calc_fun.RData               
17  ¦       ¦   ¦--IDMsp_v1.0.0_valid.r                      
18  ¦       ¦   °--IDMsp_v1.0.0_valid_fun.RData              
19  ¦       °--IDMsp_v1.0.0.json                             
20  ¦--IDMsp_Calcul.r                                        
21  ¦--IDMsp_CHANGELOG.txt                                   
22  ¦--IDMsp_entree.txt                                      
23  ¦--IDMsp_Format_echange.Rmd                              
24  ¦--IDMsp_JSON.json                                       
25  ¦--IDMsp_params.csv                                      
26  ¦--IDMsp_Validation.r                                    
27  °--Tests                                                 
28      ¦--algos                                             
29      ¦   °--IDMsp                                         
30      ¦       °--1.0.0                                     
31      ¦           ¦--IDMsp_CHANGELOG.txt                   
32      ¦           ¦--IDMsp_params.csv                      
33      ¦           ¦--IDMsp_v1.0.0_calc_consult.r           
34      ¦           ¦--IDMsp_v1.0.0_resultats.csv            
35      ¦           °--IDMsp_v1.0.0_valid_consult.r          
36      °--ConformiteOutilExcel                              
37          ¦--ConformiteResultats.R                         
38          ¦--data                                          
39          ¦   ¦--data_entree.csv                           
40          ¦   °--IDMsp_entree.txt                          
41          °--Outil_indice-especes.xlsx
```

